【裁判字號】    99,交抗,1493
【裁判日期】    990730
【裁判案由】    違反道路交通管理處罰條例
【裁判全文】
臺灣高等法院交通事件裁定            99年度交抗字第1493號
抗  告  人
即受處分人  甲○○
上列抗告人即受處分人因違反道路交通管理處罰條例案件，不服
臺灣板橋地方法院，中華民國99年5月28日所為裁定（99年度交
聲字第628、629號），提起抗告，本院裁定如下：
    主  文
抗告駁回。
    理  由
一、原裁定意旨略以：本件抗告人即受處分人甲○○（下稱抗告
    人）於民國（下同）99年1月4日上午10時35分許，駕駛車號
    972-YL號營業小客車，行經設有燈光號誌管制之臺北市○○
    路與市○○道路口，因紅燈右轉及拒絕停車接受稽查而逃逸
    之違規行為，經臺北市政府警察局分別以北市警交字第
    AEX668713號、北市警交字第AEX668714號舉發違反道路交通
    管理事件通知單舉發等情，有上開舉發違反道路交通管理事
    件通知單影本各一件在卷可稽，可堪認定。抗告人雖辯稱：
    行經斑馬線時，燈號轉為黃燈，因該路口路幅很寬，在考量
    不堵塞交通及維護交通安全情況下，選擇右轉；遭員警攔停
    後，有與員警對話，怎會說不理會逕自離開云云。惟審諸證
    人即負責舉發之臺北市政府警察局大同分局警員劉凱萍就本
    件舉發之經過，於原審訊問時到庭結證綦詳（見原審99年交
    抗字第1493號卷第36至37頁），其證述過程明確而完整，且
    無不合常情之處，顯見其記憶深刻，應無誤判之虞。又警員
    執行公務時，本身即受有行政懲處責任之監督，且其到庭具
    結作證，更係以刑事責任擔保其證言之真實性，而證人劉凱
    萍與異議人間素不相識，並無任何怨隙，證人劉凱萍衡情應
    無設詞誣陷異議人之理，是證人上開證述內容，自堪採信。
    抗告人雖以上詞辯稱，惟查，抗告人係自承德路右轉市○○
    道，並非直行穿越承德路與市○○道○○路口，是縱上開路
    口路幅過寬，亦不影響其右轉市○○道之行進時間。再者，
    依上開證人劉凱萍證述可知，承德路上燈光管制號誌時相之
    轉換應為綠燈、黃燈、紅燈，紅燈2至4秒後市○○道上之號
    誌始轉為綠燈。果抗告人辯稱其通過承德路停止線時行向號
    誌是綠燈為真，參酌上開行向號誌時相轉換之秒數及承德路
    右轉至市○○道之距離，抗告人應有足夠之時間在承德路號
    誌變換為紅燈前完成右轉動作。倘抗告人於開始右轉後，因
    故無法在號誌變換前完成右轉，當其行向號誌轉換為紅燈時
    ，抗告人自應依照該號誌之指示停止右轉，而非無視於該號
    誌之存在繼續執意右轉。又抗告人明知劉凱萍警員當時欲就
    其紅燈右轉之違規行為進行稽查，惟其在警員要求出示證件
    前即逕自離開現場，其主觀上確有拒絕接受稽查之故意，要
    屬明確；且其所為已造成交通勤務警察執行交通稽查任務之
    困難，使舉發警員無法查明車輛所懸掛之車牌是否正確、實
    際之駕駛人為何人、駕駛人是否隨身攜帶駕駛執照及行車執
    照、上揭執照是否逾期等情，而於員警執行勤務當時，又無
    法苛求舉發警員冒身體遭受撞擊危險，阻擋駕駛人駕駛車輛
    離去，因此駕駛人未待舉發警員稽查行為完成後，即將車輛
    駛離之行為，與警員攔停當時即未停車之行為，並無不同。
    是抗告人所辯，均無可採，抗告人確有於上揭時地紅燈右轉
    、其不服稽查而有逃逸等違規事實，均應堪認定。原處分機
    關依道路交通管理處罰條例第53條條第2項、第60條第1項之
    規定，分別裁處罰鍰新台幣（下同）900元、3,000元，並依
    第63條第1項第3款、第1款之規定，各記違規點數3點、1點
    ，核無違誤。抗告人仍執陳詞提出異議，依前揭各節說明，
    本件抗告人之異議均無理由，應予駁回等語。
二、抗告意旨略以：抗告人在舉發路口所拍之多張相關照片，法
    官並無當庭勘驗，全部只憑員警主觀成見所為之證詞，而為
    本件裁定，令抗告人無法心服。據抗告人所附之照片一，明
    顯看出員警所在位置，向前看去有80%的視線皆被安全島上
    的建築及高架牆大柱子擋住，根本看不倒是民大道與承德路
    口狀況，又員警位子在抗告人右轉後70-80公尺遠，不在路
    口，看不到路口狀況，該員警所言不實，憑空臆測捏造證詞
    。再者，該員警示意抗告人停車時，抗告人就把車停住，怎
    會意圖逃逸，該警員順口說好後，因後方龐大車流已來，為
    免堵塞，抗告人就馬上開走，該員警違反勤務手則，沒有要
    求抗告人出示證件，法官去裁定抗告人故意拒絕稽查，分明
    是該員警忘記或疏忽，請查明真相，不能只憑員警證詞及其
    主觀之見解裁定本案云云。
三、經查：
（一）按汽車駕駛人，行經有燈光號誌管制之交岔路口紅燈右轉
      行為者，處600元以上1,800元以下罰鍰，並記違規點數3
      點；道路交通管理處罰條例第53條第2項、第63條第1項第
      3款分別定有明文。次按汽車駕駛人，駕駛汽車有違反本
      條例之行為，經交通勤務警察或依法令執行交通稽查任務
      人員制止時，不聽制止或拒絕停車接受稽查而逃逸者，除
      按各該條規定處罰外，處3,000元以上6,000元以下罰鍰，
      並記違規點數1點；道路交通管理處罰條例第60條第1項、
      第63條第1項第1款分別亦有明文。
（二）查抗告人於99年1月4日上午10時35分許，駕駛車號972-YL
      號營業小客車，行經設有燈光號誌管制之臺北市○○路與
      市○○道路口，因紅燈右轉及拒絕停車接受稽查而逃逸之
      違規行為，由警記下車號掣單逕行舉發等情，有臺北市政
      府警察局北市警交字第AEX668713、AEX668714號舉發違反
      道路交通管理事件通知單影本、交通部公路總局臺北區監
      理所北監營裁字第裁40-AEX668713、裁40-AEX668714號H
      反道路交通管理事件裁決書、交通部公路總局臺北區監理
      所送達證書影本、臺北市政府警察局大同第一分局99年2
      月9日北市警同分交字第09930186300號函影本、交通部公
      路總局臺北區監理所99年1月29日北監營字第0992004161
      號函影本、交通部公路總局臺北區監理所蘆洲監理站99年
      1月26日北監蘆三字第0992000735號函影本等在卷可稽，
      是抗告人紅燈右轉及拒絕停車接受稽查而逃逸等違規行為
      ，均堪認定。
（三）次按聲明異議案件之處理，除準用刑事訴訟法有關規定外
      ，依道路交通案件處理辦法之規定處理之；交通法庭就聲
      明異議之案件，必要時，得訊問受處分人及其他關係人，
      並得傳喚證人，命行鑑定，實施勘驗，亦為該辦法第4條
      第1項及第16條所明定。又員警舉發交通違規案件，並不
      以舉發照片為唯一證明方法（道路交通管理處罰條例第7
      條、第7條之1、第7條之2規定參照）。是依現行法律規定
      ，法院處理交通事件，固不限於科學儀器所採證據，惟仍
      須就事件所涉相關證據資料，包括供述及非供述證據，依
      據證據法則，憑以認定行為人交通違規行為之有無。此乃
      因交通違規事件之行為態樣甚夥，復多有瞬間即逝的特性
      ，客觀上實無法於交通違規之同時，得以全部即時利用科
      學儀器，取得違規之證據資料；縱使以科學儀器採證之
      非但所費不貲，亦有實際之困難。且警員舉發交通違規，
      係依道路交通管理處罰條例規定之職權行使，有立法機關
      之授權，依本條例之規定，關於立即性之舉發違規，多依
      警員之認知、判斷已足，並無必須另有其他積極佐證：如
      其他目擊證人或必須拍攝照片等，始構成處分要件之規定
      ，此係因執行職務之公務員，通常多具有一定之考選資格
      與專業訓練，且其執法之對象係不特定之大眾，故其立場
      經立法機關推定，應具有客觀、公正與公平之特質，而無
      故意偏頗之虞。惟若以親眼見聞當事人違規行為之舉發員
      警為主要之證據資料，法院仍宜令其以證人之身分具結後
      為證述以為證據方法，始為妥適。查本件原審已審酌個案
      之具體情狀，並依法定證據法則之方式進行必要之調查，
      傳訊證人即舉發本件違規之臺北市政府警察局大同分局警
      員劉凱萍於原審調查時，並具結後就當日其所見抗告人紅
      燈右轉及拒絕停車接受稽查而逃逸等違規情形詳為證述，
      且證人即警員劉凱萍係取締交通違規之公務員，其為達維
      護交通秩序、安全之行政目的而依法執行公權力，與抗告
      人素不相識，衡情當無甘冒須負擔刑事責任之風險，故意
      誣指抗告人違規之必要；又本件紅燈右轉及拒絕停車接受
      稽查而逃逸之行為，性質上均具稍縱即逝且無可回復之特
      性，而道路交通管理處罰條例或相關法規並未規定要求執
      行交通勤務員警於舉發交通違規案件時，應以錄音、錄影
      或其他方式蒐證為之，則於舉發機關雖無法提供更多相關
      之書證、物證時，以舉發員警於司法審查之訴訟程序上立
      於證人之地位而證述其當時親身目擊及見聞之交通違規行
      為經過，亦屬於法定證據方法之一之人證證述，法院於衡
      量審酌其證詞之證明力高低後，採其證言作為認定判斷之
      基礎，自非法所不許。
（四）又觀之抗告人所提出之照片一（與原審99年交抗字第1493
      號卷第11頁之照片相同），警員值勤所在位置，只需定點
      左轉，即可清楚看到位於臺北車站西側門向北行，在市○
      ○道路口右轉往中山北路方向行進之車輛，該部分之視野
      並不因警員值勤所在位置前方安全島上建築及高架牆樑柱
      設置而受影響，是抗告人此部分之辯稱顯係事後飾卸之詞
      ，委無足採。另關於抗告人拒絕停車接受稽查而逃逸部分
      ，抗告人以經警察同意開車離開置辯云云，惟綜觀抗告人
      之供述與證人之證述，並無抗告人向證人劉凱萍表示欲離
      開現場之意思，證人劉凱萍亦無主動表示抗告人得離開現
      場之意思，雖證人劉凱萍於當時曾說「好」字，然此係針
      對抗告人向其稱欲提出申訴而表示意見爾，此由抗告人於
      原審調查時供稱：「我說我要申訴他說好我就把車子開走
      」等語（見原審99年交抗字第1493號卷第31頁反面）即可
      得知，並非同意抗告人得離開現場。是抗告人此部分之辯
      稱即與事實不符，不足採信。
（五）綜上所述，抗告人抗告意旨所陳各節，均無理由，其仍執
      陳詞否認其有違規行為，並無可採。
四、綜上，抗告人交通違規行為明確，原審因以原處分機關依道
    路交通管理處罰條例第53條第2項、第63條第1項第3款（原
    處分漏載「第3款」）規定裁處抗告人罰鍰900元，並記違規
    點數3點；及依同條例第60條第1項、第63條第1項第1款規定
    裁處抗告人罰鍰3,000元，並記違規點數1點，於法有據，而
    駁回抗告人於原審之異議。核其認事用法，均無違誤。抗告
    意旨猶執陳詞，否認違規，任意指摘原裁定不當，求予撤銷
    改判，為無理由，其抗告應予駁回。
據上論結，應依道路交通案件處理辦法第26條，刑事訴訟法第
412條，裁定如主文。
中    華    民    國    99    年    7     月    30    日
                  交 通 法 庭 審判長法  官  楊貴雄
                                    法  官  周明鴻
                                    法  官  林銓正
以上正本證明與原本無異。
不得再抗告。
                                    書記官  張淨卿
中    華    民    國    99    年    8     月    5     日

司法院資訊處製作；財團法人民間司法改革基金會備份。
